【裁判字號】    90,自,296
【裁判日期】    900607
【裁判案由】    詐欺等
【裁判全文】
臺灣臺北地方法院刑事判決                            九十年度自字第二九六號
    自  訴  人  戊○○○企業
                股份有限公司  設台北市○○路○段二０七巷十八弄十六號五樓
    代  表  人  甲○○
    被      告  丁○○
                丙○○
右列被告等因詐欺等案件，經自訴人提起自訴，本院判決如左：
    主  文
丁○○無罪。
丙○○部分自訴不受理。
    理  由
壹、自訴意旨略如自訴狀（如附件）所載。
貳、被告丁○○部分：
一、按犯罪事實應依證據認定，無證據不得推定其犯罪事實；不能證明被告犯罪者，
    應諭知無罪之判決，刑事訴訟法第一百五十四條、第三百零一條第一項分別定有
    明文。又被害人所述被害情形如無瑕疵可指，而就其他方面調查又與事實相符，
    其供述始足據為判決之基礎；且自訴人之指訴，係以使被告受刑事訴追為目的，
    是其陳述是否與事實相符，仍應調查其他證據以資審認（最高法院三十二年上字
    第六五七號、五十二年台上字第一三００號判例參照）。次按刑法第三百三十九
    條第一項詐欺罪之成立，須意圖為自己不法之所有，以詐術使人將本人或第三人
    之物交付為要件，所謂以詐術使人交付，必須被詐欺人因其詐術而陷於錯誤，若
    其所用方法，不能認為詐術，亦不致使人陷於錯誤，即不構成該罪（最高法院四
    十六年台上字第二六０號判例參照）。至於債務人於債之關係成立後，如有未依
    債之本旨履行民事債務之情形，在一般社會經驗上可能之原因甚多，縱令是出於
    惡意不為履行，苟無足以證明其在債之關係發生時，自始即具有不法所有意圖之
    積極證據，亦僅能令負民事債務不履行之責任，依刑事訴訟法第一百五十四條之
    規定，尚不得據此債信違反之客觀事態，而推定債務人原有詐欺取財或詐欺得利
    之犯意。
二、自訴人戊○○○企業股份有限公司（以下簡稱鴻華公司）認被告丁○○涉犯詐欺
    取財罪嫌，無非以：被告丁○○與同案被告丙○○邀鴻華公司合夥經銷氣之靈活
    養生化儀，竟屢向自訴人詐騙支票支付其等先前進貨款項及供其等先行運用，有
    合作契約書、商業本票、廣告ＤＭ、公司支票、單據影本附卷可證，顯係以合夥
    為由，向自訴人公司詐欺支票等情，資為論據。訊據被告丁○○固坦承：與同案
    被告丙○○及自訴人公司合作經銷氣之靈活養生化儀後，自訴人公司因故要求結
    束合夥，而未能結算相關費用之事實，惟堅決否認有詐欺取財之犯行，辯稱：自
    訴人公司代表人甲○○要求結束合夥，並要求其與丙○○支付全部費用，丙○○
    始於事後依鴻華公司先前開出支票之面額簽發前述本票，其等並未騙取該等支票
    供己私用，自訴人所指之支票均係供為合夥業務使用，其與丙○○並無詐欺前開
    支票之意，況合作期間，合夥事業曾有一筆五萬元收入，已經交給鴻華公司用以
    支付雜項費用，其等並無以合夥之名行詐欺之實等語。
三、經查：
  (1)自訴人指訴被告詐欺之五張支票金額分別為一萬二千五佰元、二十四萬三千五百
    三十六元、五萬七千零四十一元、二十八萬六千元、一萬二千五佰元，且上述支
    票之票載發票日均較同案被告丙○○所簽發之保證本票付款日晚三日等情，為自
    訴人代表人甲○○所自承，並有被告丙○○為發票人之本票五紙影本在卷可稽。
    是自訴人所指受被告二人詐欺之五張支票分別為：發票日為九十年四月十五日
    之面額一萬二千五佰元支票、發票日為九十年五月三十一日之面額二十四萬三
    千五百三十六元支票、發票日為九十年五月十八日之面額五萬七千零四十一元
    支票、發票日為九十年四月二十二日之面額二十八萬六千元支票、發票日為
    九十年四月十八日之面額一萬二千五佰元支票，合先敘明。
  (2)自訴人與被告二人合夥經營「氣之靈活養生化儀」銷售業務之事，有合作契約書
    影本、廣告資料在卷可按，並據自訴人公司代表人甲○○自承：合夥確實有進機
    器，其自己共進了五台機器，後來是連同被告二人進的十多台機器一同開票出去
    ，第一次開二十八萬多元支票是為他們支付以前進貨的貨款，第二次支票二十四
    萬多元是要再進貨，其有去東田洋工廠看貨等語明確（本院九十年五月二十四日
    審判筆錄參照）；顯見被告丁○○與丙○○邀約自訴人公司共同經營之靈活養生
    化儀銷售業務，係確有該產品之生產、銷售事實，並非被告等為詐欺之目的而虛
    構。且雙方於合夥期間，果由自訴人公司簽發上開面額為二十四萬三千五百三十
    六元、二十八萬六千元支票共二紙，分別交由被告丁○○轉交或直接交付東田洋
    公司支付該合夥訂購「氣之靈活養生化儀」之貨款等情，分別據自訴人公司代表
    人甲○○及其配偶乙○○到庭陳述屬實，是此二張支票顯係自訴人為訂購合夥事
    業銷售之標的而簽發交付廠商。從而自訴人關於簽發支票目的之主觀認知既與客
    觀事實相符，即難謂自訴人公司簽發此二支票交付東田洋公司之支付貨款行為，
    有何因被告丁○○、丙○○二人行使詐術、陷於錯誤可言；且被告丁○○等既非
    此二貨款支票之受款人，而欲取得支票私用，自難謂其等就此等面額為二十四萬
    三千五百三十六元及二十八萬六千元之支票有不法所有意圖。
  (3)至其餘面額分別為一萬二千五佰元、五萬七千零四十一元、一萬二千五佰元之支
    票三紙，則據自訴人代表人甲○○之配偶乙○○自承：自訴人公司直接開二萬五
    千元之支票給印刷廠支付印廣告之費用，其中一半的廣告費丁○○說他要付，才
    要求丙○○簽一二萬千五佰元的本票；另五萬七千餘元的本票，係管銷費用計算
    後，丁○○與丙○○二人應付之費用，因丁○○拒絕簽名，乃由丙○○簽名；另
    外丁○○簽名之一萬二千五佰元本票是印刷費用等語明確（本院審判筆錄參照）
    ；足見上述本票均係自訴人先簽發支票支付印刷等合夥事業管銷費用後，於欲行
    結束合夥時，事後要求被告丙○○、丁○○簽發應負擔債務金額之本票；並非自
    訴人所指之「被告丁○○等於騙取支票同時所交付」。從而，上開金額支票既係
    自訴人公司簽發用於合夥事務之進行而支付各該廠商，並非直接交付被告丁○○
    等供為私用，則被告丁○○等縱於事後無力分擔該等費用債務，亦屬事後所生之
    合夥人間之債務糾葛，究與被告丁○○等自始有意詐欺該等支票之行使詐術行為
    無涉，更難認其等就該等管銷費用支票有不法所有意圖。況合夥業務進行期間，
    被告等曾將某筆五萬元收入中之其中二萬元存入合夥事業作為雜支等情，為自訴
    人公司代表人所不爭，更足見被告丁○○確有共同經營合夥事業之意，並非僅欲
    圖詐騙自訴人公司之支票而假意邀同自訴人合夥。
四、綜上所述，被告丁○○與同案被告丙○○確係有意經營自訴人所指之合夥事業，
    且所述事業係確有其事，而非欲圖詐騙自訴人財物所虛構。又自訴人所指遭詐欺
    之支票，分別係簽發交付廠商用以支付貨款及合夥事業之管銷費用，難認被告丁○○等對此有不法所有益圖；且被告丁○○、丙○○等係事後應甲○○之要求始
    分別簽發上述面額之本票，作為分擔相關合夥債務之擔保，不能認該等簽發本票
    行為係行使詐術。是被告丁○○單純邀由自訴人合夥，進行相關業務之行為，與
    詐欺罪之構成要件，顯有未合。至被告等事後未能依合夥契約負擔合夥債務一事
    ，亦僅屬雙方民事糾葛，與被告合夥之初是否即有詐欺犯意無關，債權人若有未
    獲清償之情形，應另循民事訴訟程序救濟；不能單以自訴人之指訴，遽令被告丁○○負詐欺罪責。此外復查無其他積極證據足資證明被告丁○○有何詐欺犯行，
    依照前開說明，應為被告丁○○無罪之諭知。
參、被告丙○○部分：
一、按已經提起公訴或自訴之案件，在同一法院重行起訴者，應諭知不受理之判決；
    又自訴程序準用關於公訴之規定，刑事訴訟法第三百零三條第二款、第三百四十
    三條分別定有明文。
二、查本件被告丙○○被訴詐欺案件，與同日先繫屬於本院之九十年度自字第二九三
    號被告丙○○詐欺案件，二者自訴事實之犯罪時間緊接，所犯構成要件相同，如
    有犯罪，顯係基於概括犯意所為，依自訴意旨應為連續犯之同一案件，此經本院
    核閱該案卷無誤。是自訴人既已就有連續犯關係之同一案件向本院自訴，而先繫
    屬於本院，又於同日就此詐欺事實再次自訴被告丙○○詐欺，而後繫屬；依照上
    開說明，本院不得就被告丙○○被訴詐欺部分進行實體判決，爰就被告丙○○部
    分諭知不受理之判決。
據上論斷，應依刑事訴訟法第三百四十三條、第三百零一條第一項、第三百零三條第
二款，判決如主文。
中      華      民      國    九十      年      六      月      七      日
                                臺灣臺北地方法院刑事第八庭
                                    法  官  朱  瑞  娟
右正本證明與原本無異
如不服本判決，應於判決送達後十日內，向本院提出上訴狀。
                                    書記官  葉  金  發
中      華      民      國    九十      年      六      月      十四    日


司法院資訊處製作；財團法人民間司法改革基金會備份。
